臺灣苗栗地方法院民事判決　　　　　　　　96年度訴字第20號
原　　　告　乙○○○
訴訟代理人　甲○○
被　　　告　丙○○
上列當事人間請求返還買賣價金事件，本院於民國96年3 月6 日
言詞辯論終結，判決如下：
    主  文
被告應給付原告新臺幣壹佰肆拾捌萬伍仟元，及自民國九十五年
十一月九日起至清償日止，按年息百分之五計算之利息。
訴訟費用由被告負擔。
    事實及理由
一、原告主張：其經由東森房屋苗栗府前加盟店（下稱東森房屋
    ）之仲介，於民國95年5 月13日簽立不動產買賣契約書，分
    別向被告及訴外人賴昌宏購買坐落苗栗縣公館鄉○○段第15
    1-3 、152 地號兩筆土地，欲作為興建農舍使用，原告並已
    繳納全部價金新臺幣（下同）2,970,000 元，其中由被告所
    收受部分為1,485,000 元，被告亦已將上開土地移轉所有權
    予原告，詎原告嗣於同年8 月間僱請挖土機開挖欲埋設電線
    桿時，赫然發現有大批廢棄物掩埋在系爭土地下方，經原告
    向東森房屋反應後，由東森房屋以郵局存證信函催告被告及
    訴外人賴昌宏2 人限期於同年10月20日前運離廢棄物並回填
    良土，原告且於臺灣苗栗地方法院檢察署對被告及賴昌宏提
    出詐欺之刑事告訴（嗣後訴外人賴昌宏已於同年12月11日與
    原告達成和解，合意解除買賣契約，並將其所收受買賣價金
    返還原告），然被告仍未依期完成廢棄物之清理，原告乃於
    同年11月1 日以郵局存證信函通知被告於函到7 日後解除兩
    造所訂前開買賣契約，被告已於同年月2 日收受該份存證信
    函，上開買賣契約既已解除，爰依民法第359 條及259 條之
    規定，訴請被告返還原告前開已繳之價金，及自解除契約生
    效日即95年11月9 日起至清償日止之法定遲延利息等語，並
    聲明如主文所示。
二、被告則以：兩造所定買賣契約書中並未約定系爭土地下方埋
    有何物即可解除契約，且原告購買土地之前有請許多親戚前
    往現場察看，被告亦有交付土地管制門之遙控器予原告可供
    進入勘查，系爭土地為被告自父親處繼承而來，以前是梯田
    ，下方之廢棄物可能是被告父親以前整地時所掩埋，苗栗縣
    環保局有限期命被告於96年3 月底以前將廢棄物清理完畢，
    被告目前正在清理等語，資為抗辯，並聲明：駁回原告之訴
    。
三、兩造不爭執之事實：
（一）原告於95年5 月13日簽立不動產買賣契約書，分別向被告
      及訴外人賴昌宏購買坐落苗栗縣公館鄉○○段第151-3 、
      152 地號兩筆土地，原告已支付全部價金2,970,000 元，
      其中被告及賴昌宏分別收受之金額均為1,485,000 元，系
      爭土地亦已於同年6 月間辦妥所有權移轉登記後點交予原
      告。
（二）原告於同年8 月間在系爭土地下方發現埋有大批廢棄物，
      現場情形如卷附照片所示。
（三）東森房屋曾發函限期要求被告於同年10月20日前清除廢棄
      物，然未經被告清理完畢，嗣後原告並於同年11月1 日以
      郵局存證信函通知被告於函到7 日後解除前開買賣契約，
      被告已於同年月2 日收受該份存證信函。
四、按物之出賣人對於買受人，應擔保其物依第373 條之規定危
    險移轉於買受人時無滅失或減少其價值之瑕疵，亦無滅失或
    減少其通常效用或契約預定效用之瑕疵；買賣因物有瑕疵，
    而出賣人依前5 條（即民法第354 條至第358 條）之規定，
    應負擔保之責者，買受人得解除其契約或請求減少其價金。
    契約解除時，當事人雙方回復原狀之義務，除法律另有規定
    或契約另有訂定外，依下列之規定：(1)由他方所受領之給付
    物，應返還之。(2)受領之給付為金錢者，應附加自受領時起
    之利息償還之..... 民法第354 條第1 項前段、第359 條前
    段、第259 條第1 、2 款分別定有明文。又買受人對於出賣
    人交付之物有瑕疵，應由出賣人負瑕疵擔保責任者，依民法
    第359 條規定，買受人自得解除契約，原無待於催告出賣人
    先行修補瑕疵，惟如買受人先定相當期限通知出賣人出面協
    商解決有關物之瑕疵問題，並以出賣人如不於期限內出面解
    決，則於條件成就時（即附停止條件)， 解除契約，於出賣
    人既無不利，自為法之所許，最高法院69年度台上字第2383
    號判決意旨可資參照。
五、經查：原告向被告及訴外人賴昌宏購買系爭土地並辦妥所有
    權移轉登記及點交土地之後，經原告僱請挖土機開挖時發現
    土地下方埋有大批如卷附照片所示之廢棄物等事實，為兩造
    所不爭執，而一般買受人購買土地，無不希望所購置者為良
    田沃土，俾供耕作或建屋使用，原告亦自陳其購買系爭土地
    之目的，本欲以之興建農舍，詎料在買入之後始發現土地下
    方竟爾埋有大量之廢棄物，不啻成為常人避之唯恐不及之垃
    圾掩埋場，足認被告及訴外人賴昌宏將系爭土地交付予買受
    人即原告之時，因土地下方埋有上開廢棄物，致系爭土地顯
    然具有減少價值及通常效用之瑕疵，出賣人即被告應就系爭
    土地負瑕疵擔保責任，依前揭民法第354 條及第359 條之規
    定，買受人自得解除契約，原無待於催告出賣人先行修補瑕
    疵，然負責仲介兩造買賣之東森房屋居中斡旋之後，雖代原
    告發函定期催告被告清理前開廢棄物，於被告並無不利，當
    為法之所許，嗣被告仍未於上開所定期限即95年10月20日前
    將廢棄物清理完畢，經原告於同年11月1 日再以郵局存證信
    函通知被告於函到7 日後解除前開買賣契約，並經被告於同
    年月2 日收受該份存證信函無誤，是上揭買賣契約業經原告
    於95年11月9 日合法解除；至被告雖以前揭情詞置辯，然上
    開出賣人之瑕疵擔保責任及買受人之契約解除權，係本於法
    律明文規定所賦予之義務及權利，無待於買賣雙方在契約中
    加以約定，自不因兩造未就此節於契約書中有所約定而受影
    響；又被告既未於東森房屋代原告所發信函中限定之相當期
    間內補正前開瑕疵，原告進而發函通知被告解除契約，即屬
    於法有據，上開買賣契約既已合法解除，則嗣後被告是否在
    環保單位所限定之期限內將廢棄物清理完畢，已與前開買賣
    契約之履行及瑕疵之補正無關，是被告前揭所辯，均非足採
    。而兩造於前開買賣契約中，並未就該份契約解除時當事人
    雙方回復原狀之義務履行事宜乙節加以特別約定，從而原告
    在解除契約之後，本於民法第259 條之規定，請求被告返還
    其所繳納予被告部分之買賣價金1,485,000 元，及自解除契
    約生效日即95年11月9 日起至清償日止，按年息5 ％計算之
    法定遲延利息，為有理由，應予准許。
六、本件事證已臻明確，兩造所提其餘攻擊防禦方法及證據經審
    酌之後，核與判決結果不生影響，爰不一一論述，附此敘明
    。
七、訴訟費用負擔之依據：民事訴訟法第78條。
中　　華　　民　　國　　96　　年　　3 　　月　　20　　日
                  民事庭法　官　邱光吾
以上正本係照原本作成
如對本判決上訴，須於判決送達後20日內向本院提出上訴狀
                        書記官　葉燕蓉
中　　華　　民　　國　　96　　年　　3 　　月　　20　　日
